【裁判字號】    89,訴,1048
【裁判日期】    890717
【裁判案由】    偽造文書等
【裁判全文】
臺灣高雄地方法院刑事判決                        八十九年度訴字第一四八號
    公  訴  人  臺灣高雄地方法院檢察署檢察官
    被      告  甲○○
    指定辯護人  本院
右列被告因偽造文書等案件，經檢察官提起公訴（八十九年度偵字第一七六一號），
本院判決如左：
    主  文
甲○○連續行使變造私文書，足以生損害於他人，處有期徒刑參年。又連續意圖為自
己不法之所有，而侵占對於業務上所持有之物，處有期徒刑參年陸月。又共同意圖供
行使之用，而偽造有價證券，處有期徒刑參年陸月，偽造之展右企業有限公司、展固
有限公司、鋒股份有限公司、雄安企業有限公司印章肆顆，均沒收。應執行有期徒
刑玖年，偽造之展右企業有限公司、展固有限公司、鋒股份有限公司、雄安企業有
限公司印章肆顆，均沒收。
    事  實
一、甲○○係中興電工機械股份有限公司高雄分公司（下稱中興公司）之助理工程師
    ，負責柴油發電機銷售之業務，竟自民國八十六年間起，基於概括之犯意，意圖
    為自己不法之利益及損害中興公司之利益，於處理銷售業務時，多次違背其對中
    興公司應盡之義務，以低於中興公司規定之最低售價，將柴油發電機出售予客戶
    ，用以爭取業績，並基於變造私文書之概括犯意，於簽立契約後，以將契約書中
    有關售價部分抽出，換成填寫最低售價之書面之方式，多次變造契約書，並行使
    該經變造之契約書而向中興公司報價，足以生損害於訂約客戶及中興公司，並因
    而致中興公司財產受損達新台幣（下同）五百八十六萬三千八百十元。甲○○並
    意圖為自己之不法所有，基於侵占之概括犯意，利用收款之便，多次將其業務上
    所持有客戶交付用以支付貨款之部分現金及未寫抬頭之支票侵占入己，金額共計
    六百三十二萬四千九百五十二元。嗣於八十八年十一月間中興公司查帳時，甲○
    ○為掩飾其上開行為，與某不詳姓名、年籍之成年男子，意圖供行使之用，基於
    共同偽造有價證券之犯意聯絡，由該不詳姓名、年籍之成年男子自行在無法兌現
    之支票（俗稱芭樂票）上填寫日期、發票人，並依甲○○之指示填寫票面金額，
    而偽造支票一紙，且由該不詳姓名、年籍之成年男子同依甲○○之指示偽造展右
    企業有限公司、展固有限公司、鋒股份有限公司、雄安企業有限公司之印章後
    ，蓋用於上開支票背面為背書，而偽造私文書，足以生損害於上開四家公司，其
    後，再由甲○○將該偽造之支票交付與中興公司，用以冒充貨款。嗣因該偽造之
    支票屆期提示而遭退票，中興公司始察覺上情，並搜出上開偽造之印章四顆，經
    扣押在案。
二、案經中興公司訴由台灣高雄地方法院檢察署檢察官偵查起訴。
    理  由
一、訊據被告甲○○對於右揭事實均坦承不諱，核與中興公司代理人乙○○指訴情節
    相符，且有購料契約、付款簽收單、展右企業有限公司應付票據簽回聯及寄送支
    票貨款書面、被告簽收之付款簽收單金額彙總表及經手之發電機買賣合約金額明
    細表、工令管制表、該張偽造之支票影本及偽造之印章四顆在卷可稽，並有切結
    書一紙在卷足參，是被告自白與事實相符，本件事證明確，被告犯行堪以認定。
二、核被告所為，係犯刑法第三百四十二條第一項背信罪、第二百十六條及第二百十
    條行使變造私文書罪、第三百三十六條第二項業務侵占罪、第二百零一條第一項
    偽造有價證券罪、第二百十六條及第二百十條行使偽造私文書罪。又其就偽造有
    價證券及偽造私文書之行為，與該不詳姓名、年籍之成年男子間，有犯意聯絡及
    行為分擔，均為共同正犯。再其變造契約書後復持以行使，則變造之低度行為為
    行使之高度行為所吸收，不另論罪；其偽造上開四家公司印章之行為，屬偽造私
    文書之階段行為，亦不另論罪；其行使偽造有價證券之行為，則為偽造有價證券
    之行為所吸收，而不另論罪；其偽造背書後進而行使，則偽造私文書之低度行為
    為行使之高度行為所吸收，不另論罪。再其多次違背其銷售職務、行使變造私文
    書及將收受之貨款侵占入己之犯行，時間緊接，方法相同，觸犯構成要件相同之
    罪名，顯均係基於概括犯意為之，應均依連續犯之規定論以一罪，並均依法加重
    其刑。而其所犯連續背信罪、連續行使變造私文書罪二罪間，所犯偽造有價證券
    罪、行使偽造私文書罪二罪間，均有方法結果之牽連關係，均應依刑法第五十五
    條規定，分別從一重之連續行使變造私文書罪、偽造有價證券罪處斷。再其所犯
    行使變造私文書罪、業務侵占罪、偽造有價證券罪三罪間，犯意各別，罪名不同
    ，應分論併罰。至公訴人雖未就被告偽造有價證券之犯行提起公訴，然檢察官就
    犯罪事實一部起訴者，其效力及於全部，本件被告偽造有價證券部分之犯罪事實
    ，與前揭論罪科刑之行使偽造私文書部分，有牽連犯之裁判上一罪關係，已如前
    述，本院自應就該部分併予審理。爰審酌被告係因為衝業績與客戶交際應酬而為
    此犯行，造成中興公司一千多萬元之損害，惟犯罪後坦承犯行，態度良好等一切
    情狀，量處如主文所示之刑，並定其應執行之刑。扣案偽造之展右企業有限公司
    、展固有限公司、鋒股份有限公司、雄安企業有限公司印章肆顆，均依刑法第
    二百十九條宣告沒收。
三、至公訴意旨另以被告以變造之合約向中興公司報價，騙取中興公司之同意而出貨
    予客戶，因認被告另涉犯刑法第三百三十九條第一項詐欺取財罪嫌，惟查本件之
    銷售契約均自簽約日起即生效，且被告係經中興公司授權而與客戶簽訂契約等情
    ，有購料契約影本在卷為憑，是被告代中興公司與客戶簽訂之契約後，無須再徵
    得公司同意，契約即能生效，且其既係居於中興公司代理人之地位簽約，對中興
    公司而言，自無何施用詐術使之陷於錯誤可言，核其此部分行為應僅屬背信行為
    之一部分，公訴人認被告此部分涉有詐欺取財罪即有未洽，此外，本院復查無其
    他積極證據足資審認被告有何公訴人所指之此部分犯行，惟公訴意旨既認此部分
    與前揭論罪科刑之背信罪間有牽連犯之關係，屬裁判上一罪，爰不另為無罪之諭
    知。
據上論斷，應依刑事訴訟法第二百九十九條第一項前段，刑法第五十六條、第二百十
六條、第二百十條、第三百四十二條、第三百三十六條第二項、第二百零一條第一項
、第五十五條、第五十一條第五款、第二百十九條，罰金罰鍰提高標準條例第一條前
段，判決如主文。
本案經檢察官吳茂松到庭執行職務。
中      華      民      國    八十九      年      七      月    十七    日
                                  臺灣高雄地方法院刑事第一庭
                                    審判長法  官  陳  顯  榮
                                          法  官  曾  逸  誠
                                          法  官  黃  悅  璇
右正本證明與原本無異。
如不服本判決，應於判決送達後十日內，向本院提出上訴狀。
                                          書記官  沈      蘊
中    華    民    國      八十九      年      七      月      十八      日
附錄法條：
刑法第二百一十六條
行使第二百十條至第二百十五條之文書者，依偽造、變造文書或登載不實事項或使登
載不實事項之規定處斷。
刑法第二百十條
偽造、變造私文書，足以生損害於公眾或他人者，處五年以下有期徒刑。
刑法第三百三十六條
對於公務上或因公益所持有之物，犯前條第一項之罪者，處一年以上七年以下有期徒
刑，得併科五千元以下罰金。
對於業務上所持有之物，犯前條第一項之罪者，處六月以上五年以下有期徒刑，得併
科三千元以下罰金。
前二項之未遂犯罰之。
刑法第一百九十五條
意圖供行使之用，而偽造、變造通用之貨幣、紙幣、銀行券者，處五年以上有期徒刑
，得併科五千元以下罰金。
前項之未遂犯罰之。


司法院資訊處製作；財團法人民間司法改革基金會備份。
